臺灣新北地方法院刑事判決　
111年度訴字第23號
公  訴  人  臺灣新北地方檢察署檢察官
被      告  林幼  



上列被告因妨害名譽案件，經檢察官提起公訴（110年度偵字第1
0259號），本院判決如下：
    主  文
林幼犯公然侮辱罪，處罰金新臺幣捌仟元，如易服勞役，以新
臺幣壹仟元折算壹日。
    事  實
一、林幼與王伯芬前為友人。林幼於民國109年12月24日16時許
    ，在新北市○○區○○街00巷00弄00號，基於公然侮辱之犯意，
    以「操機掰、消雞掰、破麻、雞掰就要人幹」等語辱罵王伯
    芬，足生損害於王伯芬之人格評價。王伯芬因而以「消雞掰
    、沒有男人幹就受不了」等語辱罵林幼，後因氣憤難忍，於
    同日16時21分許，在新北市三重區長榮路與安和路口，徒手
    從後方拉倒林幼在地，又徒手毆打林幼頭臉部及其他身體部
    位，致林幼受有頭臉部多處挫傷、頸部挫傷、雙側手部挫傷
    及雙側膝部擦傷等傷害（王伯芬所涉公然侮辱、傷害犯行等
    業經本院判決處刑）。
二、案經王伯芬訴由新北市政府警察局三重分局報告臺灣新北地
    方檢察署檢察官偵查起訴　　
    理  由
壹、程序事項
一、關於證據能力之意見：
（一）按被告以外之人於審判外之言詞或書面陳述，除法律有規
      定者外，不得作為證據，刑事訴訟法第159條第1項固有明
      文。惟被告以外之人於審判外之陳述，經當事人於審判程
      序同意作為證據，法院審酌該言詞陳述或書面陳述作成時
      之情況，認為適當者，亦得為證據；當事人、代理人或辯
      護人於法院調查證據時，知有上開刑事訴訟法第159條第1
      項不得為證據之情形，而未於言詞辯論終結前聲明異議者
      ，視為有前項之同意，刑事訴訟法第159條之5亦有明文。
      查本判決下列引用之被告林幼以外之人於審判外之陳述，
      雖屬傳聞證據，惟因檢察官、被告、於本院準備程序同意
      該等證據之證據能力（見院卷第48頁），迄言詞辯論終結
      時亦未聲明異議（見院卷第184頁），本院審酌各該證據
      作成之情況，核無非法取證或證明力明顯偏低之瑕疵，以
      之作為證據，應屬適當，依前揭法條規定，認均有證據能
      力。
（二）次按刑事訴訟法第159條至第159條之5有關傳聞法則之規
      定，乃對於被告以外之人於審判外之言詞或書面陳述之供
      述證據所為之規範；至非供述證據之書證、物證則無傳聞
      法則規定之適用，如該非供述證據非出於違法取得，並已
      依法踐行調查程序，即不能謂其無證據能力。查下列非供
      述證據，並無證據證明係出於違法取得之情形，復經本院
      依法踐行調查程序，自均有證據能力。
貳、實體事項：
一、認定犯罪事實所憑之證據及理由：
    訊據被告矢口否認有何公然侮辱犯行，並辯稱：我沒有講過
    這些話，我有證人可以為我作證等語。然查：
（一）上揭事實，業據證人即告訴人王伯芬於警詢、偵訊中證述
      明確（見偵卷第5-10、51、69-74頁），並有證人陳淑如
      於偵訊中證述可佐（見偵卷第73-74頁），故此部分事實
      ，足堪認定。
（二）至被告雖以前揭情詞置辯，然查：
　　1.證人王伯芬於偵訊中證稱：林幼先罵我，所以我才回罵她
      ，兩人罵到外面去以後，當時我很氣就徒手打她，而陳淑
      如在我們還沒有吵架時就有在場，有看到我們吵架，但等
      到打架的時候陳淑如就把她的孫女帶走，並不在場等語（
      見偵卷第71-72頁）；又證人陳淑如於偵訊中證稱：當時
      我們都在泡茶、喝酒、聊天，林幼就突然走過來開始罵王
      伯芬，罵了操機掰、消雞掰、破麻、雞掰就要人幹，罵的
      很難聽，王伯芬就忍不住跟林幼互罵，當時有小孩，我就
      先把小孩帶走了，後續肢體衝突的部分我就不曉得，因為
      我在顧小孩等語（見偵卷第73-74頁），觀之告訴人與證
      人證述情節均互核相符，應認告訴人指訴遭被告公然侮辱
      應屬可採。又被告雖陳明傳喚鄰居林春長佐證，然稽之證
      人林春長於本院審理中到庭證稱：我跟被告是鄰居，被告
      煮飯都會找我一起去吃，我有看過王伯芬這個人，案發當
      時我去裝飯，看到好幾個人在那邊喝酒，裝完飯我就回去
      吃飯，什麼事情都沒有看到，大概下午4點就走了，怎麼
      吵架的都沒有看到，也沒有看到王伯芬打林幼的事情等語
      （見院卷第177-180頁），則證人林春長所述實難以做為
      對被告有利之證明，是以被告上開辯解應係畏罪卸責之詞
      ，不足採信。
　　2.按刑法之公然侮辱罪，所謂「公然」，只須侮辱行為足使
      不特定人或多數人得以共見共聞，即行成立，不以實際上
      果已共見共聞為必要。所謂「侮辱」，係以使人難堪為目
      的，以言語、文字、圖畫或動作表示不屑、輕蔑或攻擊之
      意思，足以對於個人在社會上所保持之人格及地位，在客
      觀上達到貶損其名譽及尊嚴評價之程度，使他人在精神及
      心理上有感受到難堪或不快之虞者，即足當之。查案發地
      點為新北市○○區○○街00巷00弄00號，該處為一空地、並有
      鐵皮、帆布搭建而成，有多人在該處泡茶、喝酒，此有告
      訴人王伯芬陳述明確（見偵卷第50-51頁），係不特定多
      數人得以自由進出之場所，乃公共空間無疑，當屬多數人
      得以共見共聞之狀態，已與「公然」之要件相符。又衡諸
      社會通念，「操機掰、消雞掰、破麻、雞掰就要人幹」等
      詞，依一般社會通念，有輕蔑他人、使人難堪之意思，足
      以貶損受罵者之社會上人格評價及聲譽，而屬抽象之謾罵
      、侮辱之不雅言語，依被告之年齡、社會經驗，自難諉為
      不知，堪認被告確有公然侮辱之故意，至為灼然。
（三）綜上所述，被告上開所辯均不足採信，本案事證明確，應
      依法論科。
二、論罪之法律適用及量刑之審酌：
（一）核被告所為，係犯刑法第309條第1項公然侮辱。被告基於
      對告訴人公然侮辱之意，於密切接近時間及相同地點，接
      續以「操機掰、消雞掰、破麻、雞掰就要人幹」等言詞，
      在不特定人可共見共聞之處侮辱告訴人，性質上屬接續犯
      ，應包括論以一罪。
（二）爰以行為人之責任為基礎，並審酌審酌被告為成年人，竟
      辱罵告訴人，貶損告訴人之人格、名譽及社會評價，足見
      其法紀觀念淡薄，欠缺尊重他人名譽之法治觀念，實有不
      該，且於犯後未能坦認犯行，亦未與告訴人達成和解獲得
      告訴人之諒解，於犯後態度無從為其有利之考量，兼衡被
      告之犯罪動機、目的、手段、所生危害、前案紀錄，且被
      告於本院審理中自陳國小畢業，前為家庭主婦，無需扶養
      任何家人等語（見院卷第184頁）之智識程度以及經濟、
      家庭狀況等一切情狀，量處如主文所示之刑，並諭知易服
      勞役之折算標準。
據上論斷，應依刑事訴訟法第299條第1項前段，判決如主文。
本案由檢察官王凌亞提起公訴，並經檢察官張啟聰到庭執行職務
。　　
中　　華　　民　　國　　111 　年　　10 　 月　　17　　日
                  刑事第八庭  法  官  謝茵絜
上列正本證明與原本無異。
如不服本判決，應於判決送達後20日內敘明上訴理由，向本院提
出上訴狀 (應附繕本) ，上訴於臺灣高等法院。其未敘述上訴理
由者，應於上訴期間屆滿後20日內向本院補提理由書「切勿逕送
上級法院」。
                               書記官  王昱平
中　　華　　民　　國　　111 　年　　10　　月　　18　　日
附錄本案所犯法條全文 
中華民國刑法第309條
公然侮辱人者，處拘役或 9 千元以下罰金。
以強暴犯前項之罪者，處 1 年以下有期徒刑、拘役或 1 萬 5
千元以下罰金。